【裁判字號】    90,訴,209
【裁判日期】    900711
【裁判案由】    強盜等
【裁判全文】
臺灣基隆地方法院刑事判決                            九十年度訴字第二Ｏ九號
    公  訴  人  臺灣基隆地方法院檢察署檢察官
    被      告  丁○○
右列被告因強盜等案件，經檢察官提起公訴（九十年度偵字第一三九一號、第一四一
八號），甲○判決如左：
    主  文
丁○○連續意圖為自己不法之所有，而搶奪他人之動產，累犯，處有期徒刑捌月。
被訴強盜部分無罪。
    事  實
一、丁○○前於民國八十六年一月三日因竊盜案件，經甲○判處有期徒刑七月確定，
    於八十六年九月十二日執行完畢。仍不知悔改，竟基於意圖為自己不法所有之概
    括犯意，先於九十年三月二十五日凌晨二時許，在基隆市○○區○○街十號丙○○擺設之滷味攤前，趁丙○○不及防備之際，公然在其攤位架子上搶奪雞腿及雞
    爪各二隻後逃逸。嗣為警於同日凌晨二時十分許，在基隆市○○街口當場查獲，
    並在其身上扣得雞腿及雞爪各二隻。丁○○又基於同前概括犯意，於九十年三月
    二十八日中午十二時三十分許，在基隆市○○路一號「優吉麵包店」內，見客人
    將購買物品所支付之新台幣（下同）二十元硬幣放在櫃台，竟趁店員乙○○不及
    防備時搶奪該二十元硬幣置於其褲袋中。乙○○見狀將手中所捧正在食用之一碗
    炒麵放置於櫃台上，丁○○竟將該碗炒麵一併搶走。嗣經警於同日下午一時許，
    在基隆市○○○路、龍安街口查獲，並在其身上扣得搶得之二十元硬幣。
二、案經基隆市警察局第一分局、第二分局分別報請臺灣基隆地方法院檢察署檢察官
    偵查起訴。
    理  由
壹、有罪部分
  一、訊據被告丁○○雖坦承於右開時地趁人不備搶奪雞腿、雞爪、炒麵及二十元之
      事實不諱，惟辯稱：當時有喝酒不清楚云云。經查：右開事實，迭據被告於警
      訊及偵查中坦承不諱，核與被害人丙○○、乙○○於警訊中指述之情節相符，
      並有贓物認領保管收據二紙、照片一張附卷可稽。被告於二次行搶過程中，言
      行正常，且於警訊時對於行搶物品及過程，均能清楚說明，顯然其於行為時意
      識清晰，所辯因為喝醉酒才行搶云云，不足採信。甲○將被告送請長庚紀念醫
      院基隆分院就其心神狀態鑑定結果，認為被告係一邊緣性智能不足及酒精濫用
      之患者，並無罹患重大精神疾病。其智力、認知功能、現實感及判斷力稍有缺
      失，但並未達到心神喪失或精神耗弱之程度。犯案當時可能在酒精的影響下，
      出現有部分之意識障礙，但不至於導致其行為能力完全喪失等情，有該院九十
      年六月四日九Ｏ長庚基字第一一七四號函附精神鑑定報告書一紙在卷可佐。參
      以被告於甲○審理時，對於甲○訊問之事項，均能明白陳述，足見其神智正常
      ，能完全理解其犯罪行為，事證明確，被告犯行應堪認定。
  二、核被告所為，係犯刑法第三百二十五條第一項之搶奪罪。其先後二次搶奪犯行
      ，時間緊接，罪名相同，顯係基於概括犯意而為，應論以連續犯一罪，並依法
      加重其刑。公訴人雖未就被告於九十年三月二十八日所為搶奪犯行起訴，然此
      部分與前述起訴有罪之搶奪部分，有連續犯之裁判上一罪關係，甲○自應一併
      審理。又被告前於八十六年一月三日因竊盜案件，經甲○判處有期徒刑七月確
      定，於八十六年九月十二日執行完畢，有臺灣高等法院被告全國前案紀錄表在
      卷可稽，其於五年以內再犯有期徒刑以上之本罪，為累犯，應依刑法第四十七
      條之規定遞予加重其刑。爰審酌被告智慮淺薄，未經深思而觸犯本罪，犯罪手
      段及情節輕微，所得財物不多，犯罪後坦承犯行，態度良好等一切情狀，量處
      如主文所示之刑。
貳、無罪部分
  一、公訴意旨另以：被告丁○○於九十年三月二十八日中午十二時三十分許，在基
      隆市○○路一號「優吉麵包店」，見商店桌上放置二十元硬幣，竟欲伸手奪走
      ，為店員乙○○發現，迅速將二枚硬幣拿起放置手中，丁○○見狀，竟施加暴
      力自乙○○之手中搶取硬幣。乙○○無法抗拒，遂任由丁○○自手中搶劫硬幣
      得逞。丁○○見乙○○無法抗拒，有機可趁，復將乙○○食用放置桌上之一碗
      麵一併搶走，因認被告涉犯懲治盜匪條例第五條第一項第一款之盜匪罪嫌等語
      。
  二、按犯罪事實應依證據認定之，無證據不得推定其犯罪事實；又不能證明被告犯
      罪或其行為不罰者，應諭知無罪之判決，刑事訴訟法第一百五十四條、第三百
      零一條第一項規定甚明。本件證人乙○○於九十年四月二十七日甲○審理時到
      庭證稱：「當天中午時間，被告到我們店裡向我要錢，我沒有給他，他就跪下
      來。後來有客人來買東西，把二十元放在櫃台，被告就伸手將該二十元搶走，
      放在他的右褲口袋內，當時我正在吃炒麵，見狀就把炒麵放下，被告又回頭把
      我的炒麵搶走」等語。按搶奪與強盜，雖同具不法得財之意思，然搶奪係乘人
      不備，公然掠取他人之財物，如施用強暴脅迫，致使不能抗拒而取其財物或令
      其交付者則為強盜罪（最高法院六十四年台上字第一一六五號判例參照）。本
      件客人購買物品所交付店員之二十元硬幣置於櫃台，被告趁店員乙○○不及防
      備之下，公然將該二十元硬幣搶走，既未對店員施以強暴脅迫，致使不能抗拒
      ，其行為即該當於搶奪罪，而與強盜罪之構成要件有間。其所犯搶奪罪與起訴
      之搶奪部分有連續犯之裁判上一罪關係，由甲○一併審理已如上述有罪部分，
      公訴意旨認被告所為係觸犯盜匪罪，尚有未洽。此外，又查無其他積極證據足
      以證明被告有公訴人所指之犯行，揆諸上開說明，此部分自應為被告無罪判決
      之諭知。
據上論斷，應依刑事訴訟法第二百九十九條第一項前段、第三百零一條第一項、刑法
第五十六條、第三百二十五條第一項、第四十七條，判決如主文。
本案經檢察官黃士元到庭執行職務
中      華      民      國      九十      年      七      月    十一    日
                                      臺灣基隆地方法院刑事第三庭
                                法  官  陳  培  仁
右正本證明與原本無異。
對於本件判決如有不服，應於收受送達後十日內，向甲○提出上訴書狀，上訴於臺灣
高等法院，並按他造當事人之人數附具繕本。
                                              書記官  施  鴻  均
中      華      民      國      九十      年      七      月    十三    日
附錄論罪法條
刑法第三百二十五條第一項：
意圖為自己或第三人不法之所有，而搶奪他人之動產者，處六月以上五年以下有期徒
刑。


司法院資訊處製作；財團法人民間司法改革基金會備份。
